【裁判字號】    99,上訴,669
【裁判日期】    990817
【裁判案由】    家暴妨害自由等
【裁判全文】
臺灣高等法院刑事判決                 99年度上訴字第669號
上  訴  人
即  被  告  庚○○
上列上訴人因家暴妨害自由等案件，不服臺灣臺北地方法院98年
度易字第1669號，中華民國98年12月28日第一審判決（起訴案號
：臺灣臺北地方法院檢察署98年度偵字第6173、10650 、11427
、12211 、11285 號），及追加起訴（98年度偵字第13868 、15
694 、21043 、26234 、26235 號），提起上訴，本院判決如下
：
    主  文
原判決關於妨害自由及定執行刑部分均撤銷。
庚○○以非法方法剝奪人之行動自由，累犯，處有期徒刑捌月。
其餘上訴駁回。
上訴駁回部分所處之刑（即附表編號1 至4 竊盜犯行）及撤銷改
判部分所處之刑，應執行有期徒刑貳年。
    事  實
一、庚○○前因妨害自由案件，經臺灣板橋地方法院以95年度易
    字第1207號判決判處有期徒刑6 月確定，又因加重竊盜案件
    ，經臺灣臺北地方法院以95年度易字第2246號判決判處有期
    徒刑1 年6 月確定，再因詐欺案件，經臺灣彰化地方法院以
    96年度訴字第244 號判決判處有期徒刑3 月確定；上開3 罪
    經依法減刑並定應執行有期徒刑1 年1 月確，與接續執行之
    拘役25日併於民國97年5 月7 日執行完畢。又其另因加重竊
    盜案件，經臺灣臺北地方法院以96年度易字第3323號判決判
    處有期徒刑7 月，減為有期徒刑3 月15日確定，於97年10月
    14日易科罰金執行完畢。
二、庚○○意圖為自己不法之所有，夥同亦有為自己不法所有意
    圖之何宇軒、林煜洲，基於竊盜之犯意聯絡，共謀向便利商
    店竊取財物，由其中一人先進入便利商店佯裝購買物品，迨
    店員進入貨倉取貨時，另一人即進入結帳櫃台竊取現金、洋
    酒之方式竊盜。謀議既定，97年12月4 日何宇軒、林煜洲經
    由庚○○之提議，先在臺北縣板橋市某處承租車牌號碼不詳
    之自小客車後，兩人即共同前往庚○○位於臺北市○○區○○路4 段165 巷26號2 樓住處，庚○○即指示何宇軒、林煜
    洲於當晚自木柵出發往北行駛尋找便利商店下手行竊；林煜
    洲即駕車搭載何宇軒，於翌日（5 日）附表編號1 至4 所示
    時間，分別至附表編號1 至4 所示由丁○○、戊○○、甲○○、己○○擔任店員之便利商店，分別竊取附表編號1 至4
    所示該4 家便利商店如附表所示之財物。得手後，於當日（
    5 日）上午將竊得之洋酒直接或自林煜洲住處警衛室取出交
    由庚○○變賣得款朋分，而共同為竊盜行為。嗣經便利商店
    店員丁○○、楊意涵檢具監視攝影畫面報警，經警循線查獲
    。
三、庚○○與丙○○於97年10月間起為同居男女朋友，兩人間具
    有家庭暴力防治法第3 條第2 款之家庭成員關係，嗣兩人於
    98年2 月21日協議分手，惟因有機車鑰匙及部分金錢債務未
    解決，遂相約於98年2 月23日下午5 時15分許，在臺北市○○區○○路1 段97號之OK便利商店前見面，丙○○因恐庚○○對其不利，乃由其堂哥高榮宏及友人張民德、陳珮瑀、張
    益強陪同前往，庚○○則駕駛其所有車牌號碼CM-4265 號自
    小客車載同不知情之友人林煜洲赴約；雙方見面後，庚○○
    不甘分手，竟基於非法剝奪行動自由之犯意，於丙○○交還
    鑰匙後，要求丙○○隨同其上車離開，並嚇稱如不從將至其
    姐姐高玉秋店內鬧事，使其無法營業等語，致丙○○當場被
    嚇哭，在場親友高榮宏等人見情況有異乃上前阻止，庚○○
    竟返回車上取出真實姓名年籍不詳綽號「小牛」之人所有之
    柴刀1 把（刀刃25.5公分、刀柄13公分、寬8 公分，非管制
    刀械），同時向丙○○及上前阻止之高榮宏、張民德、陳珮
    瑀、張益強揮舞，並出言脅迫過來的話都照砍、就是要帶走
    丙○○，而使丙○○行無義務之事及妨害高榮宏等人行使權
    利，眾人因恐遭砍傷不敢上前，庚○○即以將丙○○拘束在
    自小客車內之非法方法，剝奪丙○○之行動自由；其後庚○○、丙○○在車上協議由丙○○歸還積欠庚○○之16,000元
    ，並欲前往新店找高玉秋拿錢，然於當日下午5 時45分許，
    為警在臺北市○○區○○路2 段19號前攔停該車救出丙○○
    ，並扣得上開柴刀1 把（庚○○所另犯原判決事實二竊盜部
    分、原判決事實三附表5 至10竊盜部分，經原審科刑判決後
    ，庚○○不服提起上訴，嗣於本院撤回該部分上訴確定）。
四、案經臺北市政府警察局文山第一分局、基隆市警察局第四分
    局報請及丙○○訴由臺北市政府警察局文山第一分局報請臺
    灣臺北地方法院檢察署檢察官偵查起訴及追加起訴。
    理  由
一、證據能力：
  (一)按被告以外之人於檢察事務官、司法警察官或司法警察調查
    中所為之陳述，與審判中不符時，其先前之陳述具有較可信
    之特別情況，且為證明犯罪事實存否所必要者，得為證據，
    刑事訴訟法第159 條之2 定有明文。除了必須為證明犯罪事
    實之必要者（即「必要性」要件）外，所謂「具有較可信之
    特別情況」（即「可信性」要件），係指證人於檢察事務官
    、司法警察官或司法警察調查中所為之陳述，與審判中不符
    ，而其先前之陳述，從「客觀上外部附隨之環境或條件」加
    以比較觀察，有足以取代審判中反對詰問之可信性保證，而
    具有更可信之特別情況者而言，且此屬「證據能力」之要件
    審查，而非陳述內容「證明力」之判斷問題；亦即，應就詢
    問有無出於不正方法、陳述是否出於非任意性、該等筆錄之
    記載與錄音或錄影內容是否相符、接受詢問而為陳述之原因
    等各項客觀事實，為整體之判斷與考量，尤不得「單憑」警
    詢距案發時間較近，或以證人事後有承受外界干擾而受污染
    之虞，即逕謂於警詢之陳述較為可信，否則，將因警詢之時
    間順序通常在先，造成該「可信性」要件之限制形同具文（
    最高法院95年度台上字第1198、1525、2534及5523號等判決
    意旨參照）。查共同被告何宇軒曾於98年2 月16日自願隨同
    基隆市警察局第四分局之員警到案接受詢問，後又於同年3
    月3 日二度接受詢問，供稱附表編號1 至4 案件係被告庚○○要渠等去板橋租車後往北開尋找犯案目標等語明確，然其
    於原審審理期日到庭以證人身分具結作證時，卻稱對於租車
    細節不復記憶（見原審98年度易字第1669號卷一--下稱原審
    卷--第262 頁筆錄），則其於警詢中所為陳述，與審判中有
    所不符，而被告庚○○否認此部分犯行，何宇軒又係具體指
    認其參與之證人，故何宇軒之警詢證詞當為證明被告庚○○
    有無此部分犯行之必要關鍵證據，至於「可信性」之情況，
    證人即承辦員警倪維瑾業已證稱是因何宇軒之坦承與帶同員
    警前往超商拍照存證方知其與庚○○等人犯該4 件竊盜案（
    見原審卷第140 頁筆錄），顯見何宇軒非但配合員警自願到
    案說明，並且於林煜洲、庚○○尚未陳述跟此4 案有關之經
    過，員警甚至不知其中附表編號1 、2 案件之發生或犯案之
    人前，即坦認犯案屬實且供述細節明確，並無企圖隱瞞匿飾
    之跡象，更查無供述非出於任意或員警使用不正方法詢問之
    積極證據，況衡諸當時（98年2 月16日）距離案發時間（97
    年12月5 日）較近，審理中（98年12月10日）距離案發時間
    較遠，證人對於租車等細節之記憶難免因時間經過而淡忘，
    是參酌其供述之任意、接受詢問之原因等外部附隨之客觀情
    狀，當認其記憶理當較為深刻之警詢陳述內容具有較可信之
    特別狀況，因而具有證據能力。
  (二)次按被告以外之人於審判外之言詞或書面陳述，除法律有規
    定者外，不得作為證據，刑事訴訟法第159 條第1 項固有明
    文。然依同法第159 條之5 規定：「被告以外之人於審判外
    之陳述，雖不符前4 條之規定，而經當事人於審判程序同意
    作為證據，法院審酌該言詞陳述或書面陳述作成時之情況，
    認為適當者，亦得為證據。當事人、代理人或辯護人於法院
    調查證據時，知有第159 條第1 項不得為證據之情形，而未
    於言詞辯論終結前聲明異議者，視為有前項之同意」，其立
    法旨趣無非係慮及傳聞證據未經當事人之反對詰問予以核實
    ，原則上先予排除，惟若當事人已放棄詰問或未聲明異議，
    基於證據資料愈豐富，愈有助於真實發見之理念，且強化言
    詞辯論主義，法院仍可承認該傳聞證據之證據能力。本案所
    引其餘供述證據及非供述證據之證據能力，迄本案言詞辯論
    終結前，檢察官、被告均無聲明異議，本院審酌該言詞陳述
    或書面陳述作成時之情況，該證據之取得並無不法，認為以
    之作為本案證據亦屬適當，自有證據能力。
二、訊據上訴人即被告庚○○坦承妨害自由犯行，惟矢口否認犯
    附表編號1 至4 竊盜犯行，辯稱：伊並未與同案被告何宇軒
    、林煜洲共犯附表編號1 至4 竊盜犯行，因之前有糾紛，因
    此何宇軒始挾怨報復，而證人林煜洲已證述其並未參與該部
    分竊盜，所竊取之洋酒亦未交付給伊云云。
三、撤銷改判（妨害自由）部分：
  (一)被告庚○○對於前揭妨害自由犯行自白不諱（見98年度偵字
    第6173號卷第48頁、原審卷第268 頁、本院卷第75頁反面）
    ，核與證人即被害人丙○○於原審證稱：認識庚○○後有跟
    他同居，後來吵架也斷斷續續地住，直到98年2 月21日分手
    ，約好還鑰匙當天，還完鑰匙後庚○○想跟我講話，我一開
    始說不要，庚○○就很生氣說如果不跟他走的話就要去我姊
    姊店裡亂，後來庚○○又拿出刀子，並說「我是通緝犯，你
    們有種都過來，我都照砍」、「我就是要帶走丙○○，不然
    你們怎樣」等語，我很害怕，也有大哭抱住朋友，因為怕他
    傷害我才上車，上車後講好要還庚○○16,000元，因為庚○○有幫忙還學費，但要去找姊姊拿錢的途中就被警察攔下等
    語（見原審卷第254 頁至258 頁筆錄）；證人高榮宏於警詢
    證述：我們不讓庚○○將丙○○帶走，庚○○便開啟自小客
    車CM-4265 駕駛座車門，從裡面拿出一把柴刀後，對著張益
    強揮舞，並問道：「你們現在是要怎樣？」因為當時庚○○
    揮刀時，丙○○即抱住張益強並表示說：「不要這樣」然後
    就跟庚○○一同上車等語（見同上偵卷第18頁反面）；證人
    張益強於警詢時證述：庚○○從其CM -4265號白色自小客車
    駕駛座下拿出一把柴刀向我們揮舞，並嗆聲說：「我是通緝
    犯，你們有種都過來我都照砍」，因丙○○怕我們被庚○○
    持刀砍傷，所以丙○○逼不得已，被庚○○帶上CM-4265 號
    白色自小客載走，我們馬上打110 電話報警等語（見同上偵
    卷第20頁反面）；證人張民德於警詢時證述：庚○○當時他
    有對我們作揮砍動作，但是我們有閃開，所以沒有人受傷，
    因為當庚○○揮柴刀時，丙○○即抱住我另一位友人（張益
    強），並表示說「不要這樣」，就跟庚○○一同上車等語（
    見同上偵卷第22頁反面、第23頁）；證人陳珮瑀於警詢時證
    述：因為他持刀揮舞致使我們心生畏懼，不敢靠近，所以只
    好任由他強帶走丙○○等語（見同上偵卷第24頁反面）；證
    人林煜洲於警詢時證稱：庚○○駕駛CM-4265 白色自小客載
    我前往上述地點後不久，對方也到場，當時約為17時15分許
    ；庚○○與丙○○雙方相約到後方巷子說話，我人在車上所
    以不知道他們談話內容，約5 分鐘後我見雙方走出來時，我
    便下車在車門邊抽菸，庚○○對我說要帶丙○○到新店找他
    姊姊高玉秋；丙○○的三位朋友見庚○○要帶走丙○○，便
    出面阻止，並高聲對庚○○說：你是要押人走啊；庚○○見
    對方人多，便衝回車取出一把柴刀回到現場，並比向對方。
    我見狀時便衝上前要將庚○○與他們隔開並要搶下他手上的
    刀，但未搶到他手上的刀。丙○○現場也叫大家不要這樣，
    不久雙方似乎達成某方面協議，丙○○便自行上車等語（見
    同上偵卷第26頁反面）相符，並有扣案之柴刀一把可佐（無
    證據證明係管制刀械），被告之自白與事實相符，堪予採信
    。
  (二)關於丙○○在車上允諾歸還被告之16,000元，其於審理中業
    已證述乃之前欠被告的學費，並非所謂分手費，並就其與被
    告交往期間之金錢往來多所描述，相較於警詢中所述較為明
    確，而其於警詢當時難免因甫受驚嚇，對在車上與被告對話
    互動之情形無法冷靜回憶或詳細陳述，且其於原審審理時並
    無明顯袒護被告之跡象，是相較之下，當以其在審理中所言
    較為詳實可信，則被告縱先開口要求丙○○歸還該筆錢，然
    此債務既屬存在，被告即難認有不法所有意圖，公訴人認被
    告係基於不法所有意圖強索分手費云云，尚屬不能證明。
  (三)被告另辯稱其當天受精神病影響云云。然查被告於原審準備
    程序中即已自承：「（問：98年2 月23日檢察官起訴的這次
    恐嚇取財有受到你所說所謂的精神病的影響嗎？）沒有，但
    是我沒有不法所有意圖，當天的事情不是如起訴書所載，不
    過我都很清楚我在做什麼事情，到時候我會依法答辯」等詞
    明確（見原審卷第205 頁），且衡諸當日案發經過，被告先
    利用與丙○○獨處講話之機會要其一同離開，見其不從又出
    言脅迫，見其大哭跑回找旁邊友人協助時，隨即取出柴刀揮
    舞，被告各該舉動均有其明確之訴求，並無任何因疾病影響
    而意識混淆或不能辨別自己所為意義之處，是其自承很清楚
    自己當天在做什麼之語，符合現場客觀情狀，自無另為精神
    鑑定之必要，被告庚○○於原審所為任意性自白核與事實相
    符而可採信。
  (四)被告與被害人丙○○單獨會談後欲帶走丙○○，惟為在場丙○○親友高榮宏、張益強、張民德、陳珮瑀等人阻止，被告
    為達其目的，返回其自小客車上取出扣案柴刀向在場之丙○○及高榮宏等人揮舞，並出言脅迫，以現實之強暴、脅迫使
    丙○○行無義務之事，及妨害高榮宏、張益強、張民德、陳
    珮瑀行使權利，又被害人丙○○因被告之上開強制行為，喪
    失意思決定自由，進而依被告之指示上車並坐於後座，客觀
    上丙○○已無選擇離去之自由，被告以此非法方式剝奪丙○○之行動自由，實至為灼然。
  (五)按刑法第302 條第1 項之剝奪人行動自由罪與同法第304 條
    第1 項之強制罪，其所保護之法益，固均為被害人之自由，
    惟前者重在保護個人之行動自由，後者重在保護個人之意思
    自由；而刑法第302 條之妨害自由罪，係妨害他人自由之概
    括規定，故行為人具有一定目的，以非法方法剝奪人之行動
    自由者，除法律別有處罰較重之規定（例如略誘及擄人勒贖
    等罪），應適用各該規定處斷外，如以使人行無義務之事，
    或妨害人行使權利為目的，而其強暴脅迫復已達於剝奪人行
    動自由之程度，即祇成立該罪，不應再依同法第304 條論處
    ；誠以此項使人行無義務之事，或妨害人行使權利之低度行
    為，應為非法剝奪人之行動自由之高度行為所吸收，不能以
    其目的係在使人行無義務之事，或妨害人行使權利，認為係
    觸犯刑法第302 條第1 項及第304 條第1 項之二罪名，而依
    同法第55條從一重處斷或依同法第50條分論併罰之。且按刑
    法第305 條之恐嚇罪，係指單純以將來加害生命、身體、自
    由、名譽、財產之事，恐嚇他人致生危害於安全者而言。如
    對於他人之生命、身體等，以現實之強暴脅迫手段加以危害
    要挾，使人行無義務之事或妨害人行使權利，應構成刑法第
    304 條之強制罪，而非同法第305 條之恐嚇危害安全罪（最
    高法院29年上字第3757、2359號判例、72年度台上字第5618
    號、93年度台上字第3309號判決意旨參照）。被告向被害人
    丙○○稱如不上車，就要去丙○○姊姊店裡亂，繼而持扣案
    柴刀向在場之丙○○、高榮宏、張益強、張民德、陳珮瑀等
    人同時揮舞並出言脅迫，係以一行為而使丙○○行無義務之
    事及妨害高榮宏、張益強、張民德、陳珮瑀行使權利，以達
    其剝奪丙○○行動自由之目的，亦可確定。
  (六)核被告所為，係犯刑法第302 條第1 項之以非法方法剝奪人
    之行動自由罪，被告與被害人丙○○前有同居男女朋友關係
    ，為家庭暴力防治法第3 條第2 款所定之家庭成員，被告對
    之故意實施身體上不法侵害之家庭暴力行為而成立刑法之以
    非法方法剝奪行動自由罪，所為亦犯家庭暴力防治法第2 條
    第2 款之家庭暴力罪（檢察官對此有所漏載，應予補充）。
    被告以一行為使丙○○行無義務之事及妨害高榮宏、張益強
    、張民德、陳珮瑀行使權利，為想像競合犯，應依刑法第55
    條規定從一重之使人行無義務罪處斷，又被告為達剝奪丙○○行動自由目的，於強使丙○○上車後，即將丙○○拘束在
    自小客車內，繼而剝奪丙○○之行動自由，依上開說明，應
    僅成立以非法方法剝奪人行動自由罪，而無再論刑法強制罪
    。又被告有如事實欄所載前案科刑執行情形，有本院被告前
    案紀錄表一份在卷可稽，其於有期徒刑執行完畢後，5 年內
    故意再犯本件有期徒刑以上刑之罪，為累犯，應依刑法第47
    條第1 項規定加重其刑。檢察官起訴法條雖認被告此部分係
    犯刑法第346 條第1 項之恐嚇取財罪，惟被告主觀上並無不
    法所有意圖，已如前述，檢察官起訴法條尚有未洽，惟檢察
    官起訴犯罪事實已論述「庚○○為遂其恐嚇取財之目的，乃
    以妨害自由之犯意，要脅丙○○隨同其上車離開，否則將至
    其姊姊高玉秋店內鬧事，使其無法營業」等語，已就妨害自
    由部分起訴，其基本社會事實相同，起訴法條應予變更。
  (七)原審認被告妨害自由犯行明確，變更檢察官所引應適用法條
    ，而對被告論處刑法第302 條第1 項之以非法方法剝奪人之
    行動自由罪，固非無見。惟查被告係持扣案柴刀同時對在場
    之丙○○、高榮宏、張益強、張民德、陳珮瑀等人揮舞，並
    出言脅迫，原判決事實欄記載「向上前阻止之丙○○親友揮
    舞，並稱過來的話都照砍、就是要帶走丙○○怎樣，而接續
    施以強暴、脅迫，眾人因恐遭砍傷而不敢上前」等語，似認
    被告係接續對丙○○等人犯強制罪，惟按刑法所指接續犯，
    係指數行為於同時同地或密切接近之時地實施，侵害同一之
    法益，各行為之獨立性極為薄弱，依一般社會健全觀念，在
    時間差距上，難以強行分開，在刑法評價上，以視為數個舉
    動之接續施行，合為包括之一行為予以評價，較為合理，則
    屬接續犯，而為包括之一罪。被告為達帶走丙○○之目的，
    持扣案柴刀對在場之丙○○、高榮宏、張益強、張民德、陳
    珮瑀等人揮舞，並出言脅迫，其以一行為而分別對丙○○犯
    使人行無義務之事，對高榮宏、張益強、張民德、陳珮瑀犯
    妨害人行使權利，其侵害法益已難謂同一，且被告之行為單
    一，並非數行為，自無刑法接續犯之適用。原判決認被告對
    於丙○○所為強制行為，為妨害自由行為之一部，不另論罪
    ，惟就被告對於高榮宏等人所為強制行為，則漏未論述，理
    由尚有不備。被告上訴雖坦承妨害自由犯行，惟辯稱其已與
    被害人丙○○無條件和解，請求輕判云云，然查證人丙○○
    於本院審理時到庭證述尚未與被告和解，其與媽媽還在想等
    語（見本院卷第97頁），被告所辯已達成和解云云，並非事
    實。被告上訴以其犯後已與被害人和解，雖無理由，惟原判
    決既有上開可議之處，即屬無可維持，應由本院撤銷原判決
    關於妨害自由及定執行部分，並自為判決。
  (八)爰審酌被告對於與丙○○分手，心有不甘，竟以丙○○未返
    還借款為由，強押丙○○上車，將丙○○拘束在自小客車內
    不令其離去，以此方式剝奪其行動自由，欠缺對於他人基本
    權之尊重，且足以造成丙○○心理上極大之畏懼感或後遺症
    ，犯罪之情節非輕，惟終究尚知坦承此部分犯行，且多次表
    達悔意，態度尚可，及其品性、智識等一切情狀，量處如主
    文第2 項所示。
  (九)扣案柴刀1 把，雖係被告強押丙○○上車供其犯罪所用之物
    ，惟被告於警詢時供稱係綽號「小牛」之人所有（同上偵卷
    第14頁，），於偵查時改稱係「林煜洲」所有（見同上卷第
    48頁），雖林煜洲已否認為其所有（見同上偵查卷第26 頁
    反面），惟本件既無證據證明柴刀係被告所有，且該柴刀並
    非違禁物，自不得諭知沒收，附此敘明。
四、上訴駁回（竊盜）部分：
  (一)附表編號1 至4 所示竊盜犯行，除據共犯何宇軒、林煜洲坦
    承不諱外，並經證人即承辦員警倪維瑾於原審到庭證述查獲
    經過明確（見原審1699號卷第140 頁），證人即便利商店店
    員丁○○、戊○○、甲○○、楊意涵於警詢證述渠等值班之
    便利商店遭何宇軒、林煜洲以2 人一組之方式行竊得手之情
    ，並有各該監視器畫面翻拍照片、指認犯罪嫌疑人與各該遭
    竊物品照片及警製報案列印資料（丁○○於97年12月6 日上
    午8 時許向臺北縣政府警察局汐止分局社后派出所報案）存
    卷可查，附表編號1 至4 竊盜案件係由何宇軒、林煜洲下手
    行竊之事實，應可確定。
  (二)被告雖否認與何宇軒、林煜洲共犯竊盜，並以前詞置辯。惟
    查：98年8 月21日原審準備程序受命法官訊問對於起訴及
    追加犯罪事實有何意見時，被告坦承起書附表一所示六件竊
    盜罪（見原審1699號卷第111 頁反面）。證人即共犯何宇
    軒於98年2 月16日警詢時供述：97年12月4 日庚○○叫我去
    板橋租一輛車，5 日凌晨12時許，當天是由庚○○提議，叫
    我與林煜洲從木柵出發往北行駛，行經臺北縣汐止市，由林
    煜洲開車，沿途都是由林煜洲尋找下手目標，專挑有販售高
    檔洋酒的便利超商下手，他負責支開店員，由我下手行竊，
    得手後我就馬上離開先回車上等他上車，每次行竊都是一盒
    一瓶裝。12月5 日總共行竊得手12瓶。我們得手後將酒交給
    庚○○去銷贓；我們是跟庚○○五五分贓，我再跟林煜洲對
    分等語（見98年度偵字第12211 號卷第7 、8 頁）；98年3
    月3 日警詢時，除供述與林煜洲共同行竊之地點及方式外，
    另供承：我們將偷來的洋酒都交給庚○○，庚○○銷贓處所
    是在台北市○○○路○段71巷49號店名為「建勝菸酒」等語
    （見同上12211 號偵卷第17頁）；嗣於原審審理時，何宇軒
    亦供述：那天是庚○○找我去做這件事情，我跟林煜洲認識
    不久，我們如何分工都是庚○○教我們的（見原審1669號卷
    第124 頁），（偷到的東西由誰負責處理？）庚○○，一支
    洋酒可以分500 元，有分到一點錢，金額不記得，但是庚○○都沒有按照約定把該給我的全部給我（見原審1669號卷第
    150 頁反面）；出發前與林煜洲有開車去庚○○家，庚○○
    叫我們去作案偷東西，討論今天要去汐止、基隆那一帶偷東
    西，林煜洲當時有在場，庚○○說他不跟我們一起去，但沒
    有說原因；我們偷到的東西一貫交給庚○○，當天也是這樣
    ，就是犯案後把偷來的洋酒載到庚○○家，之後由庚○○找
    時間去賣掉；沒有因為分錢認為不公平而起爭執；行竊地點
    路線都是庚○○提議的，之前地點都是他在喬的等語（見原
    審1669號卷第262 頁至第264 頁）。證人即共犯林煜洲於原
    審98年7 月7 日準備程序，對於法官訊問起訴書附表前4 件
    是否與何宇軒、庚○○一起共犯？供承：是的，前4 件是由
    我跟何宇軒下車進入超商，得手後就回到車上。因為我們都
    是庚○○找去的（見原審1669號卷第92頁反面）、（偷到的
    東西由誰負責處理？）庚○○，庚○○也是說一支洋酒要分
    我500 元，但是也沒有全給，洋酒部分實際分得的金額不超
    過1500元等語（見原審1669號卷第150 頁反面）。查共犯何
    宇軒、林煜洲對於附表編號1 至4 所示竊盜犯行均坦承不諱
    ，渠等供出被告有共同參與，對於渠等犯行與罪責並無影響
    ，且何宇軒、林煜洲與被告並無何怨隙，渠等自始供稱被告
    事前參與謀議，事後處分贓物等節，亦屬一致，所為證詞與
    事實相符，應可採信。至於證人林煜洲證稱案發當日有先去
    被告住處，被告有「拒絕」云云（按「拒絕」係辯護人詰問
    時所用語詞，並非證人答覆時所用詞句，見原審1669號卷第
    259 頁反面），惟所謂「拒絕」，係「他（庚○○）是說他
    不跟我們一起去」之意，亦據證人何宇軒證述在卷（見原審
    16 69 號卷第262 頁反面），因之尚不能執證人林煜洲上開
    證詞，即認被告有拒絕共犯附表編號1 至4 竊盜之意。再證
    人林煜洲另證述附表編號1 至4 所竊取之酒沒有賣掉，是其
    跟何宇軒分掉，沒有拿給庚○○云云（見原審1669號卷第25
    9 頁反面），惟此與證人林煜洲同日證述：當天我跟何宇軒
    從汐止犯案回來，是先回我家警衛室放6 瓶洋酒，然後我們
    才去萬芳醫院找庚○○，在萬芳醫院坐電梯時，庚○○跟何
    宇軒叫我先去發動車子，但是何宇軒卻利用這時候跟庚○○
    說我私底下藏酒，放在我家警衛室，為了這件事情我跟庚○○大吵，他們當天就從萬芳醫院開車到我家警衛室載走4 瓶
    以及其他案件的洋酒等語（見原審1669號卷第264 頁）不符
    ，其證述並未將竊得之洋酒交予被告云云，自不足採。再證
    人乙○○於本院審理時雖證稱：97年12月4 日何宇軒、林煜
    洲至被告住處問被告要不要一起去偷東西，被告有說不要；
    12月5 日被告沒有在林煜洲家警衛室取走洋酒變賣等語（見
    本院卷第95頁）。惟97年12月4 日凌晨何宇軒、林煜洲至被
    告住處，被告僅係表示不跟何宇軒、林煜洲一起前往行竊，
    並非拒絕竊盜之意，已如前述，又被告於12月5 日確有自林
    煜洲住處警衛室取走贓物洋酒，亦如前述，則證人乙○○上
    開被告有說不要一起去偷、沒有去林煜洲位處取走洋酒云云
    ，顯與事實不符，為本院所不採。
  (三)按「共同正犯之成立，祇須具有犯意之聯絡，行為之分擔，
    既不問犯罪動機起於何人，亦不必每一階段犯行均經參與。
    」（最高法院34年上字第862 號判例）；又「刑法分則或刑
    法特別法中規定之結夥二人或三人以上之犯罪，應以在場共
    同實施或在場參與分擔實施犯罪之人為限，不包括同謀共同
    正犯在內」（同院76年台上字第7210號判例）。被告就附表
    編號1 至4 所示竊盜犯行，事前與何宇軒、林煜洲共同謀議
    並規劃行竊路線，事後復處分贓物朋分利益，被告雖未與何
    宇軒、林煜洲共同實際下手行竊，惟其既以自己犯罪之意思
    參與謀議，仍應論以共同正犯。又被告有如事實欄所載前案
    科刑執行情形，有本院被告前案紀錄表一份在卷可稽，其於
    有期徒刑執行完畢後，5 年內故意再犯本件有期徒刑以上刑
    之罪，為累犯，應依刑法第47條第1 項規定加重其刑。
  (四)核被告所為，係犯刑法第320 條第1 項之竊盜罪。被告與共
    犯何宇軒、林煜洲間有犯意聯絡、行為分擔，均為共同正犯
    。原審認被告此部分竊盜犯行明確，且其於有期徒刑執行完
    畢後，5 年內故意再犯本件有期徒刑以上刑之罪，為累犯，
    適用刑法第28條、第320 條第1 項、第47條第1 項規定，分
    別量處如附表編號1 至4 所示之刑，經核認事用法均無違誤
    ，量刑亦屬允當，應予維持。上訴意旨仍執前詞否認犯罪，
    為無理由，應予駁回。
五、末按數罪併罰，應於判決時，依刑法第51條各款，宣告其應
    執行之刑者，以其數個罪刑之宣告，係同一判決者為限（最
    高法院43年台上字第441 號判例參照）。被告除上開經本院
    撤銷改判及上訴駁回部分，應由本院定其應執行刑如主文第
    4 項所示外，其所另犯原判決事實二竊盜罪及事實三附表5
    至10之竊盜罪，經原審科刑判決後，檢察官並未上訴，而被
    告雖提起上訴，惟於本院審理時撤回該部分上訴，依前開判
    例意旨，該撤回上訴部分自不得於本判決定其應執行刑，應
    由檢察官另依刑事訴訟法第477 條第1 項規定聲請定應執行
    刑，附此敘明。
據上論斷，應依刑事訴訟法第368 條、第369 條第1 項前段、第
364 條、第299 條第1 項前段、第300 條，刑法第302 條第1 項
、第55條、第47條第1 項、第51條第5 款，刑法施行法第1 條之
1 第1 項、第2 項前段，判決如主文。
本案經檢察官曾俊哲到庭執行職務。
中    華    民    國    99    年    8     月    17    日
                  刑事第八庭審判長法  官  張傳栗
                                  法  官  陳春秋
                                  法  官  黃斯偉
以上正本證明與原本無異。
妨害自由罪部分，如不服本判決，應於收受送達後10日內向本院
提出上訴書狀，其未敘述上訴之理由者並得於提起上訴後10日內
向本院補提理由書（均須按他造當事人之人數附繕本）「切勿逕
送上級法院」。
其餘不得上訴。
                                  書記官  王宜玲
中    華    民    國    99    年    8     月    18    日
附表：
┌──┬────────┬──────────┬──────┬───┬────────┐
│編號│ 犯罪時間、地點 │   犯  罪  行  為   │所犯法條    │宣告刑│備            註│
├──┼────────┼──────────┼──────┼───┼────────┤
│ 一 │97年12月5 日凌晨│由何宇軒、林煜洲共同│共同犯刑法第│伍月  │(一)              │
│    │2 時許          │進入店內，向店員陳正│320 條第1 項│      │即起訴書附表一編│
│    │                │學佯稱要買整箱臺灣啤│竊盜罪。    │      │號1 案件。      │
│    │臺北縣汐止市福德│酒，林煜洲陪同店員進│            │      │(二)              │
│    │二路134 號之全家│入預冷室搬運啤酒，以│            │      │98偵12211卷。   │
│    │便利商店（興福店│引開店員注意，何宇軒│            │      │                │
│    │）              │則乘隙徒手竊取收銀台│            │      │                │
│    │                │後方置物架上之軒尼詩│            │      │                │
│    │                │（Hennessy）X.O 洋酒│            │      │                │
│    │                │禮盒1 盒，得手後旋即│            │      │                │
│    │                │步出店外，林煜洲再藉│            │      │                │
│    │                │故離開，並將得手之洋│            │      │                │
│    │                │酒禮盒交由在他地等候│            │      │                │
│    │                │之庚○○處置。      │            │      │                │
├──┼────────┼──────────┼──────┼───┼────────┤
│ 二 │97年12月5 日凌晨│由何宇軒、林煜洲共同│共同犯刑法第│伍月  │(一)              │
│    │3 時18分許      │進入店內，向店員陳家│320 條第1 項│      │即起訴書附表一編│
│    │                │勇佯稱要買整箱臺灣啤│竊盜罪。    │      │號2 案件。      │
│    │基隆市七堵區南興│酒，林煜洲陪同店員進│            │      │(二)              │
│    │路85號之全家便利│入倉庫搬運啤酒，以引│            │      │98偵12211卷。   │
│    │商店（大華店）  │開店員注意，何宇軒則│            │      │                │
│    │                │乘隙徒手竊取店內之軒│            │      │                │
│    │                │尼詩（Hennessy）X.O │            │      │                │
│    │                │洋酒禮盒1 盒及金莎巧│            │      │                │
│    │                │克力禮盒1 盒，得手後│            │      │                │
│    │                │旋即步出店外，林煜洲│            │      │                │
│    │                │再藉故離開，並將得手│            │      │                │
│    │                │之洋酒禮盒交由在他地│            │      │                │
│    │                │等候之庚○○處置。  │            │      │                │
├──┼────────┼──────────┼──────┼───┼────────┤
│ 三 │97年12月5 日凌晨│由何宇軒、林煜洲共同│共同犯刑法第│伍月  │(一)              │
│    │3 時某分        │進入店內，向店員吳先│320 條第1 項│      │即起訴書附表一編│
│    │                │賜佯稱要買整箱臺灣啤│竊盜罪。    │      │號3 案件。      │
│    │基隆市七堵區明德│酒，林煜洲陪同店員進│            │      │(二)              │
│    │二路15之52號之全│入預冷室搬運啤酒，以│            │      │98偵12211卷。   │
│    │家便利商店（七堵│引開店員注意，何宇軒│            │      │                │
│    │明德店）        │則乘隙徒手竊取店內櫃│            │      │                │
│    │                │臺後方貨物架上之軒尼│            │      │                │
│    │                │詩（Hennessy）X.O 洋│            │      │                │
│    │                │酒禮盒2 盒，得手後旋│            │      │                │
│    │                │即步出店外，林煜洲再│            │      │                │
│    │                │藉故離開，並將得手之│            │      │                │
│    │                │禮盒交由在他地等候之│            │      │                │
│    │                │庚○○處置。        │            │      │                │
├──┼────────┼──────────┼──────┼───┼────────┤
│ 四 │97年12月5 日凌晨│由何宇軒、林煜洲共同│共同犯刑法第│伍月  │(一)              │
│    │3 時56分許      │進入店內，向店員楊意│320 條第1 項│      │即起訴書附表一編│
│    │                │涵佯稱要買整箱冰的金│竊盜罪。    │      │號4 案件。      │
│    │臺北縣汐止市忠孝│牌啤酒，林煜洲陪同店│            │      │(二)              │
│    │東路228 號之全家│員進入預冷室搬運啤酒│            │      │98偵12211卷。   │
│    │便利商店（汐止秀│，以引開店員注意，何│            │      │                │
│    │峰店）          │宇軒則乘隙徒手竊取店│            │      │                │
│    │                │內櫃臺後方貨物架上之│            │      │                │
│    │                │軒尼詩（Hennessy）X.│            │      │                │
│    │                │O 洋酒禮盒1 盒，得手│            │      │                │
│    │                │後旋即步出店外，林煜│            │      │                │
│    │                │洲再藉故離開，並將得│            │      │                │
│    │                │手之禮盒交由在他地等│            │      │                │
│    │                │候之庚○○處置。    │            │      │                │
└──┴────────┴──────────┴──────┴───┴────────┘

司法院資訊處製作；財團法人民間司法改革基金會備份。
